【裁判字號】    98,消債抗,5
【裁判日期】    980316
【裁判案由】    更生程序
【裁判全文】
臺灣嘉義地方法院民事裁定             98年度消債抗字第5號
抗  告  人  甲○○○○○○○○.
代  理  人  陳國瑞律師
上列抗告人因更生事件，對於中華民國97年11月28日本院97年度
消債更字第287號裁定提起抗告，本院裁定如下：
    主  文
抗告駁回。
抗告程序費用新臺幣壹仟元由抗告人負擔。
    理  由
一、本件抗告人即聲請人於原審聲請意旨略以：其有不能清償債
    務情事，前已提出債權人清冊，以書面向最大債權金融機構
    慶豐商業銀行股份有限公司（下稱慶豐商業銀行）請求共同
    協商債務清償方案，惟因抗告人每月薪資僅有新臺幣（下同
    ）25,000元，扣除抗告人每月之必要支出後，實無法負擔債
    權銀行所提之每月償還8,000餘元之協商方案，致協商不成
    立，抗告人實有不能清償債務之情，復未經法院裁定開始清
    算程序或宣告破產，爰依法聲請更生等語。
二、原裁定意旨略以：抗告人平均每月實際收入40,156元，扣除
    其必要支出27,800元，所餘金額顯足清償前揭協商方案即每
    月償還8,000餘元，堪認抗告人應無不能清償債務之情事，
    其更生之聲請不符消費者債務清理條例所定要件，且上開欠
    缺又屬無從補正，乃駁回抗告人之聲請。
三、抗告意旨略以：原裁定認抗告人有能力負擔前置協商還款金
    額8,000元，乃係因所認金額過苛，抗告人全家每月生活用
    品、開銷共須38,600元、子女學費每年度支出共計79,116元
    ，換算每月6,593元，故每月開銷應為45,193元，而抗告人
    之收入因經濟不景氣已減至13,000餘元，原審認定有40,000
    餘元，顯與實情不符，且抗告人係因前夫之家暴行為而經法
    院判決離婚，目前已行蹤不明，事實上已不可能負擔子女之
    生活費用，故原審認抗告人只須負擔子女之一半生活費用，
    顯與實情不符，為此爰請求廢棄原裁定。
四、按債務人不能清償債務或有不能清償之虞者，得依本條例所
    定更生或清算程序，清理其債務。又聲請更生或清算不合程
    式或不備其他要件者，法院應以裁定駁回之。但其情形可以
    補正者，法院應定期間先命補正。消費者債務清理條例第3
    條、第8條分別定有明文。經查，抗告人抗告意旨所指各節
    ，茲分論如下：
（一）本件依抗告人提出之97年10月至98年1月份薪資單所載，
      其每月應領金額扣除應扣金額（不含強制執行扣薪），其
      每月薪資（尚未列計年終獎金）平均至少應為20,000元，
      再加計每月尚領有低收入戶收入11,400元，則其每月平均
      收入至少為31,400元之事實，有上開薪資單及抗告人之存
      摺影本可證，應可認定。
（二）抗告人主張其每月必要支出如下：
    1.抗告人個人部分：抗告人主張其個人膳食費為每日130元
      ，每月為3900元、另則為瓦斯費700元、電費800元、水費
      400元、油資600元、機車強制險約60元之部分，均屬合理
      ，可以准許。另抗告人主張每月之健保掛號費約400元、
      房租5,000元、電梯費400元云云，惟依抗告人所提之醫療
      費用單據所示，係97年9月2日單日、且僅有200元，顯不
      足證明抗告人主張之每月掛號費約400元之事實，而抗告
      人於原審調查時已自陳係寄住於婆婆處（見原審卷97年9
      月2日訊問筆錄），且有抗告人之戶籍謄本可證，足徵其
      所主張之房租5,000元、電梯費400元均屬不實，即上開費
      用均不能准許。又抗告人主張每月之日常用品及一般開銷
      約為3,500元，然所提單據並無法證明每月均須花費達上
      開金額，則抗告人就此所為之主張，即非無疑，且亦屬過
      高，應酌減至1,500元，超過部分，即不予准許。是抗告
      人個人每月之必要費用應為7,960元（計算式：膳食費3,9
      00元+瓦斯費700元+電費800元+水費400元+油資600元+機
      車強制險60元+一般開銷1,500元=7,960元）。
    2.扶養費部分：抗告人主張4名子女每月平均學費（含高中
      午餐費、寒暑假膳食費）每年為79,116元，平均每人6,59
      3元云云，然上述所列之支出中，機車強制險700元已列計
      為抗告人之個人費用，而國華人壽防癌險之保費5,394元
      非屬全民健保類之必要保險，均應予以剔除，故其子女4
      人此部分費用應為平均每月6,085元。另抗告人主張其4名
      子女非在校日之膳食費每月平均為11,600元（早、晚餐共
      80元×4人×30日+假日2,000元=11,600）及國中、小在校
      午餐費每月1,600元、教材費每月1,000元，均屬合理，可
      以准許。另所列小孩上學車資每月4,700元部分，抗告人
      並未提出任何單據以實其說，自無法採信，且亦屬過高，
      應酌減至2,000元，超過部分，即不予准許。則抗告人4名
      子女之每月平均扶養費用為22,285元（計算式：學費6,08
      5+膳食費11,600 +午餐費1,600元+教材費1,000元+車資2,
      000元=22,285）。至抗告人雖主張已與其夫離異，目前已
      行蹤不明，無法自其夫處取得子女之扶養費云云，然查，
      依抗告人所提之上開子女戶籍謄本所示，抗告人自己及其
      4名子女仍與抗告人之前夫謝寬宜同戶，抗告人復於97年2
      月間將其負責經營之秋香商店變更負責人為其前夫，再依
      抗告人於原審97年8月26日之陳報狀自承上開商店之每月
      營收為5萬元等情觀之，抗告人之前夫非無謀生能力之人
      ，復仍與其等子女同住，難認有抗告人所述無法取得扶養
      費之情，是抗告人此部主張自不足採。即抗告人前夫對其
      子女依法仍負有扶養義務，且無任何得免除之情，故上述
      扶養費自應僅由抗告人負擔2分之1，即為11,143元。
    3.非協商債務部分：抗告人主張除每月應償還協商款項8,00
      0元外，另須給付民間欠款及勞工貸款3,500元等語。然查
      ，抗告人於98年2月6日之陳報狀中已自陳所欠之民間借款
      ，目前尚無須還款；而勞工貸款3,500元部分，業據其提
      出土地銀行嘉義分行之交易明細在卷可證，自堪信為真正
      。
    4.綜此，應認抗告人每月必要支出金額為個人生活費7,960
      元、子女扶養費11,143元、勞工貸款3,500元，即每月必
      要支出金額共計22,603元（計算式：7,960+11,143+3,500
      =22,603）。
五、基上所述，以抗告人每月收入至少31,400元，扣除其每月必
    要支出22,603元，尚餘8,797元，應非不能清償上開協商方
    案所估計之月付金8,000元。從而，抗告人依其能力，並非
    不能清償債務或有不能清償債務之虞，是本件抗告人聲請更
    生，既無消費者債務清理條例第3條規定之適用，且上開欠
    缺又屬無從補正，從而，原裁定為相同之認定，而駁回其更
    生之聲請，依法即無不合。抗告意旨猶執前詞指摘原裁定不
    當，求予廢棄另為裁定，為無理由，應予駁回。
六、據上論結，本件抗告為無理由，依消費者債務清理條例第15
    條，民事訴訟法第495條之1第1項、第449條第1項、第95條
    、第78條，裁定如主文。
中    華    民    國    98    年    3     月     16   日
             民事第一庭   審判長法  官  林世芬
                                法  官  馮保郎
                                法  官  游悅晨
本件不得抗告。
上為正本係照原本作成。
中    華    民    國    98    年    3     月     16   日
                                書記官  張富


司法院資訊處製作；財團法人民間司法改革基金會備份。
